【裁判字號】    91,訴,3371
【裁判日期】    920702
【裁判案由】    違反著作權法等
【裁判全文】
臺灣高雄地方法院刑事判決                        九十一年度訴字第三三七一號
    公  訴  人  臺灣高雄地方法院檢察署檢察官
    被      告  甲○○
    選任辯護人  溫三郎律師
右列被告因違反著作權法等案件，經檢察官提起公訴（九十一年度第二二五二九、二
五一五０號），本院判決如左：
    主  文
甲○○以明知為侵害著作權之物，意圖散布而持有之方法，侵害他人著作權，處有期
徒刑陸月，如易科罰金，以參佰元（即新臺幣玖佰元）折算壹日。
扣案如附表一之仿冒商品、附表二之盜版電影光碟片、附表三之猥褻錄影帶、光碟片
及附表四編號一、二、五至八、十之物，均沒收。
    事  實
一、甲○○明知其父親吳水河（於九十一年六月二十八日死亡）所遺留如附表一所示
    之皮包、皮帶、耳環、戒指、項鍊等商品，係意圖欺騙他人，而於同一商品上標
    示使用相同於附表一商標圖樣之商品，如附表二所示電影光碟片，係未經附表二
    所示之視聽著作權人之同意或授權，由他人擅自重製為侵害視聽著作權之物，及
    如附表三所示錄影帶及光碟片之封面及內容有男女口交、性交、精液噴射及暴露
    女子乳房、陰部等畫面或影像，足以刺激他人性慾，引起普通一般人羞恥或厭惡
    感而侵害性的道德感情，有礙於社會風化之猥褻錄音帶及光碟片，詎其於繼承取
    得如附表一、二、三所示之物後，竟基於販賣如附表一所示仿冒商品之犯意，於
    九十一年十月三日，在高雄市○○區○○街六十一巷十一號，以皮包每只一百五
    十元至五百元之不等價格，販賣如附表一所示之仿冒「GUCCI」、「CNANEL」、
    「CARTIER」、「FENDI」、「CELINE」等商標圖樣之皮包、皮夾等商品予林繡玲
    ；並基於意圖散布而持有之犯意，持有如附表二所示之電影光碟片；及意圖販賣
    而持有之犯意，持有如附表三所示之猥褻錄影帶、光碟片。嗣因警方查獲林繡玲
    違反商標法案件，尋線於九十一年十月八日十六時三十分許，為警在上址查獲，
    並扣得如附表一所示仿之冒商品計一百九十八件（警察及公訴人均誤算為二百零
    七件）、如附表二所示之盜版電影光碟片一百一十五片、如附表三所示之猥褻錄
    影帶九百六十一卷及光碟片五百四十二片及如附表四所示之物。
二、案經如附表一、附表二所示之美商迪士尼企業股份有限公司、瑞士商香奈兒股份
    有限公司等公司訴由高雄市政府警察局苓雅分局移送臺灣高雄地方法院檢察署檢
    察官偵查起訴。
    理  由
一、本件訊據被告甲○○固坦承有販賣皮包等仿冒商品，惟矢口否認有何違反著作權
    法及妨害風化犯行，辯稱：上開之商品、錄影帶、光碟片及扣案的物品都是伊父
    親吳水河生前所販賣的，父親死亡後，伊將上開東西整理後，有販賣皮包給林繡
    玲，但沒有販賣手錶，至於電影光碟、猥褻錄影帶及光碟片，伊沒有在賣云云，
    經查：
  (一)被告甲○○之父親吳水河於九十一年六月二十八日死亡，有卷存死亡證明書可證
    ；又證人即吳水河生前之友人丙○○於本院審理時證述：「吳水河做什麼工作我
    不知道，但我有看到他都有載一箱一箱的東西去市場賣。我不知道裡面是什麼，
    但是我有聽到市場裡面的人在說是ＶＣＤ。我有看到他擺的攤位上擺的是ＶＣＤ
    和ＣＤ。我有看到吳水河在福康市場擺攤子，他都是早上擺，我也有看到他擺皮
    包、皮夾等。我大概七、八個月沒有看到吳水河去運動了。大約是九十一年五、
    六月就沒有看到他。三、四月那個時候還有去運動，當時精神還不錯。」等語（
    見本院九十二年一月二十九日審判筆錄）；再被告確實係住居在「高雄市苓雅區
    ○○○路四三巷四十號」乙節，有卷存被告身分證背面住遷註記欄及寄送上開地
    址由被告親收之送達證書可證；且觀諸扣案之猥褻錄影帶及光碟片彩色封面紙張
    ，亦多陳舊，是被告辯稱：上開之商品、錄影帶、光碟片及扣案的物品都是伊父
    親吳水河所有乙節，應為實在。
  (二)如附表一所示之商標，各為附表一所示之商標專用權人向經濟部中央標準局（已
    於八十八年一月二十六日改制為經濟部智慧財產局）申請註冊取得商標專用權，
    而指定使用於附表一所示之商品，且尚在專用期間內，有卷存經濟部中央標準局
    商標註冊證、經濟部智慧財產局商標圖形查詢資料附卷可稽；再如表一所示仿冒
    商品，均屬未經附表所示之商標專用權人之同意或授權，而使用該等同一之商標
    於相同之商品乙節，有告訴代理人賴麗玉於警訊指述明確，並有鑑定證明書附卷
    可稽；此外，復有扣案如附表一所示仿之冒商品計一百九十八件可資證明。就扣
    案附表一之商品，經本院計算警卷卷存之扣押物品清冊之各商品之數量後，合計
    應為一百九十八件，警察及公訴人均誤算為二百零七件，附此敘明。又被告於九
    十一年十月三日販賣如附表一所示之仿冒「GUCCI」、「CNANEL」、「
    CARTIER」、「FENDI」、「CELINE」等商標圖樣之皮包、皮夾等商品予林繡玲之
    事實，業據林繡玲於警訊時供陳在卷，並有林繡玲違反商標法案件之臺灣高雄地
    方法院檢察署檢察官九十一年度偵字第二三九一一號簡易判決處刑書及本院高雄
    簡易庭九十一年度簡字第一七九三號簡易判決書可資證明。
  (三)如附表二所示扣案之盜版電影光碟片，係未經附表二所示之視聽著作權人同意或
    授權，而擅自重製之侵害他人著作權光碟片乙節，業據告訴代理人陳吉亨於警訊
    中指述綦詳，並有告訴人提出之著作權證明文件附卷可佐。
  (四)又所謂猥褻出版品，乃指一切在客觀上，足以刺激或滿足性慾，並引起普通一般
    人羞恥或厭惡感而侵害性的道德感情，有礙於社會風化之出版品而言。猥褻物出
    版品與藝術性、醫學性、教育性等出版品之區別，應就出版品整體之特性及其目
    的而為觀察，並依當時之社會一般觀念定之。又有關風化之觀念，常隨社會發展
    、風俗變異而有所不同，主管機關所為釋示，自不能一成不變，應基於尊重憲法
    保障人民言論出版自由之本旨，兼顧善良風俗及青少年身心健康之維護，隨時檢
    討改進。至於個別案件是否已達猥褻程度，法官於審判時應就具體案情，適用法
    律，不受行政機關函釋之拘束，乃屬當然（司法院大法官會議解釋第四百零七號
    要旨可供參考）。由上開解釋文意旨可知，所謂「猥褻」之定義，應同時滿足以
    下三要件，始足當之：一切在客觀上，足以刺激或滿足性慾引起普通一般人
    羞恥或厭惡感而侵害性的道德感情有礙於社會風化。經查，本件扣案之附表三
    所示錄影帶及光碟片之封面及內容有男女口交、性交、精液噴射及暴露女子乳房
    、陰部等畫面或影像，有扣案之彩色封面紙張、警方抽驗光碟片所截取之畫面及
    勘驗結果報告可證，客觀上足以刺激或滿足性慾，且揆諸上開封面或畫面，有局
    部特寫女性之陰部或射精於女性之臉部之畫面，足以引起普通一般人羞恥或厭惡
    感而侵害性的道德感情並有礙於社會風化，應屬猥褻錄影帶、光碟片及封面無誤
    。
  (五)再被告於偵查中自承：「（問：打算把你父親遺留之貨全部賣掉？），是，但還
    沒賣就被抓，有一個在夜市賣東西之小姐有來倉庫看皮包，打算買。」等語（見
    九十一年度偵字第二二五二九號卷第十八頁背面）；揆諸卷存現場照片，查獲地
    點設有陳列架，且有部分之錄影帶、光碟片已上架；且證人即高雄市政府警察局
    苓雅分局小隊長乙○○於本院審理時證述：「當時電影光碟在電腦旁邊也有，其
    餘在紙箱。」等語（見本院九十二年三月五日審判筆錄），足徵被告顯有販賣其
    繼承自父親吳水河如附表二、三所示之物之意圖甚明。
  (六)此外，復有扣案如附表一、二、三、四之物、現場照片十四幀、扣案物品照片三
    十九幀可資證明，事證明確，被告犯行應堪認定。
二、按著作權法第八十七條第二款所謂之「散布」，依著作權法第三條第一項第十一
    款規定，係指不問有償或無償，將著作之原件或重製物提供公眾交易或流通之行
    為，故販賣當然包括於散布之概念內，而同款之「意圖營利而交付」，則須有具
    體之交付行為始足當之。經查，就附表二之盜版電影光片及附表三猥褻錄影帶、
    光碟片部分，依上開說明被告固有販賣之意圖，然依卷內之證據，並無證據可資
    證明被告確實已有販出之行為，且上開之物，均為被告繼承而來，業如上開所述
    ，並無實務上販入而未及賣出亦認為係販賣之問題，故此部分被告所犯應係刑法
    第二百三十五條第二項之意圖販賣而持有猥褻物品罪及著作權法第九十三條第三
    款、第八十七條第二款之以明知為侵害著作權之物意圖散布而持有罪，而「持有
」行為，係單一行為而長時間的繼續，並非複數行為，故不生連續犯或常業犯之
    問題。公訴人認被告此部分係犯著作權法第八十七條第二款、第九十三條第三款
    、第九十四條之明知為侵害著作權之物，意圖營利而交付常業罪及刑法第二百三
    十五條第一項販賣猥褻物品罪，尚有未洽，惟起訴之基本事實同一，爰依法變更
    起訴法條。公訴人又認被告，先後多次販賣猥褻物品之行為，係時間緊接，所犯
    係構成要件相同之罪，顯係基於概括犯意反覆為之，為連續犯云云，容有誤會，
    附此敘明。被告以一持有行為，觸犯上開二個罪名，為想像競合犯，應依刑法第
    五十五條前段之規定，應從重之以明知為侵害著作權之物意圖散布而持有罪處斷
    。又就附表一仿冒商品部分，依卷內之證據，僅能證明被告確實賣出一次之行為
    ，並無證據可證明被告另有賣出之行為，且上開之物，均為被告繼承而來，業如
    上開所述，亦無實務上販入而未及賣出亦認為係販賣之問題，故此部分被告所犯
    應係犯商標法第六十三條之販賣仿冒商標之商品罪，公訴人認被告先後多次販賣
    仿冒商標商品，係時間緊接，所犯係構成要件相同之罪，顯係基於概括犯意反覆
    為之，為連續犯云云，亦有誤會。被告以一販賣行為，同時侵害如附表一所示之
    數商標專用權人之商標專用權，為想像競合犯，應依刑法第五十五條前段規定，
    從一重處斷。再被告所犯以明知為侵害著作權之物意圖散布而持有罪與販賣仿冒
    商品而販賣罪間，有方法結果之牽連犯關係，依刑法第五十五條後段，應從較重
    之以明知為侵害著作權之物意圖散布而持有罪處斷。爰審酌被告前有妨害風化、
    賭博前科，有臺灣高等法院被告全國前案紀錄表、臺灣高雄地方法院檢察署刑案
    資料查註紀錄表附卷可稽，足見其素行不佳，又扣案之仿冒商品、盜版電影光碟
    片、猥褻錄影帶及光碟片數量頗多，造成之危害非輕，且被告仍飾詞狡辯，犯後
    態度不佳等一切情狀，量處主文所示之刑，並諭知易科罰金折算標準，以示懲戒
    。
三、扣案如附表一所示之仿冒商品，為被告販賣之商品，不問屬於犯人與否，均應依
    商標法第六十四條規定沒收之。又扣案如附表三所示之猥褻錄影帶、光碟片及附
    表四編號十之彩色封面紙張，為猥褻物品，不問屬於犯人與否，均應依刑法第二
    百三十五條第三項規定收沒之。再扣案如附表二之盜版電影光碟片及附表四編號
    一、二、五、六、七、七、八之物，為被告父親吳水河之遺產，因被告繼承而取
    得所有，且係供犯罪所用之物，應依刑法第三十八條第一項第二款規定，收沒之
    。至扣案如附表編號三、四、九之物，雖為被告繼承而取得所有，然與本件犯罪
    無關，自不得為沒收之諭知。
四、據上論斷，應依刑事訴訟法第二百九十九條第一項前段、第三百條、著作權法第
    九十三條第三款、第八十七條第二款、商標法第六十三條，刑法第十一條前段、
    第二百三十五條第二項、第五十五條、第四十一條第一項，商標法第六十四條、
    刑法第二百三十五條第三項、第三十八條第一項第二款，罰金罰鍰提高標準條例
    第一條前段、第二條，判決如主文。
中      華      民      國    九十二    年      七      月      二      日
                                  臺灣高雄地方法院刑事第七庭
                                      法  官  曾吉雄
右正本證明與原本無異。
如不服本判決，應於判決送達後十日內，向本院提出上訴狀。
                                      書記官   唐美玲
中    華    民    國    九十二    年       七      月       七         日
本件論罪科刑法條：
商標法第六十三條：
明知為前條商品而販賣、意圖販賣而陳列、輸出或輸入者，處一年以下有期徒刑、拘
役或科或併科新臺幣五萬元以下罰金。
著作權法第八十七條第二款：
有下列情形之一者，除本法另有規定外，視為侵害著作權或製版權︰
二、明知為侵害著作權或製版權之物而散布或意圖散布而陳列或持有或意圖營利而交
    付者。
著作權法第九十三條第三款：
有下列情形之一者，處二年以下有期徒刑，得併科新台幣十萬元以下罰金︰
三、以第八十七條各款方法之一侵害他人之著作權者。
刑法第二百三十五條
散布、播送或販賣猥褻之文字、圖畫、聲音、影像或其他物品，或公然陳列，或以他
法供人觀覽、聽聞者，處二年以下有期徒刑、拘役或科或併科三萬元以下罰金。
意圖散布、播送、販賣而製造、持有前項文字、圖畫、聲音、影像及其附著物或其他
物品者，亦同。
前二項之文字、圖畫、聲音或影像之附著物及物品，不問屬於犯人與否，沒收之。


司法院資訊處製作；財團法人民間司法改革基金會備份。
